臺灣高等法院刑事判決
109年度交上易字第38號
上  訴  人  
即  被  告  張復山  



上列上訴人因過失傷害案件，不服臺灣新竹地方法院108年度交
易字第475號，中華民國108年12月16日第一審判決（起訴案號：
臺灣新竹地方檢察署108年度偵字第6992號），提起上訴，本院
判決如下：
    主  文
上訴駁回。
    事  實
一、張復山於民國108 年1 月4 日下午3 時56分許駕駛車號0000
    -00 號自用小客車，自新竹市○○街右轉新竹市○○路○段西向
    之內側車道後欲立即左轉，因於左轉過程中可能影響對向車
    道直行車輛正常行駛而有其危險性，且該處劃設有禁止跨越
    之分向限制線（俗稱雙黃線），於一般情形下對向來車難以
    預期將有此等違規左轉行為而有高危險性，一般人對此均足
    以認知，張復山亦無低於一般人之認知能力，其能注意預見
    此危險性而有應注意不得跨越分向限制線左轉之義務，卻未
    注意，貿然逕行跨越分向限制線左轉欲駛入位於對向（光復
    路一段東向）路旁之驗車場，適葉錦清騎乘車號000-000 號
    普通重型機車沿光復路一段東向外側車道行經該處閃避不及
    ，其機車左側車身與橫越光復路一段東向內外側車道之張復
    山所駕駛汽車發生碰撞，致葉錦清因而人車倒地，受有左側
    鎖骨骨折之傷害。張復山於肇事後留在事故現場，在未被有
    偵查犯罪職權之機關或公務員發覺前，即向前來現場處理之
    員警坦承其為車禍肇事之人而自首犯罪並接受裁判。
二、案經葉錦清訴由新竹市警察局第二分局移送臺灣新竹地方檢
    察署檢察官偵查起訴。
    理  由
一、本院以下所引被告以外之人於審判外所為之陳述，經當事人
    全部同意作為證據，本院審酌該等供述證據作成時之情況，
    尚無違法取得證據及證明力明顯過低等瑕疵，且與本案待證
    事實間具有相當關聯，作為證據充足全案事實之認定，應屬
    適當，依刑事訴訟法第159條之 5第1項規定，得為證據。
二、經查：
　㈠上訴人即被告張復山於原審及本院審理時，對於前揭犯罪事
    實均坦承不諱（見原審卷第58頁、本院卷第47頁），並經證
    人即告訴人葉錦清於警詢中證述明確（見偵卷第5-1至6頁）
    ，且有林口長庚醫院診斷證明書、道路交通事故現場圖、道
    路交通事故調查報告表㈠㈡、警方事故現場蒐證暨路口監視錄
    影擷取照片、原審路口監視錄影之勘驗筆錄暨擷取照片等在
    卷可查（見偵卷第7 、14-16、18-24頁、原審卷第54-55 、
    61-63頁），是本案車禍既係因被告之過失所致，且告訴人
    亦因本件車禍而受有傷害，堪認被告之過失行為與告訴人所
    受傷害結果間，具有相當因果關係至明。
　㈡綜上各情相互酌參，本案事證明確，被告之自白經核與事實
    相符，堪可採信，本案事證明確，其犯行堪以認定，應予依
    法論科。
三、法律適用：
  ㈠按「行為後法律有變更者，適用行為時之法律。但行為後之
    法律有利於行為人者，適用最有利於行為人之法律」刑法第
    2條第1項定有明文。查本件被告行為後，刑法第284條於108
    年5月29日修正公布，於同年月31日施行。修正前刑法第284
    條原規定：「（第1項）因過失傷害人者，處6月以下有期徒
    刑、拘役或5百元以下罰金，致重傷者，處1年以下有期徒刑
    、拘役或5百元以下罰金。（第2項）從事業務之人，因業務
    上之過失傷害人者，處1年以下有期徒刑、拘役或1千元以下
    罰金，致重傷者，處3年以下有期徒刑、拘役或2千元以下罰
    金」。修正後刑法第284條則規定：「因過失傷害人者，處1
    年以下有期徒刑、拘役或10 萬元以下罰金，致重傷者，處3
    年以下有期徒刑、拘役或30萬元以下罰金」，業已刪除原刑
    法第284條第2項對於從事業務之人所犯過失傷害、過失傷害
    致重傷等行為應論處業務過失傷害罪、業務過失傷害致重傷
    罪。亦即刑法第284 條修正後，對行為人所犯過失傷害行為
    ，不論行為人是否從事業務之人，均論以過失傷害罪、過失
    傷害致重傷罪，惟提高法定刑為「1 年以下有期徒刑、拘役
    或10萬元以下罰金」、「3 年以下有期徒刑、拘役或30萬元
    以下罰金」。經比較新舊法後，修正後刑法第284 條之法定
    刑度已較修正前提高，並無較有利於被告之情形，依刑法第
    2條第1項前段之規定，應適用被告行為時即修正前刑法第28
    4條第1項之規定。
  ㈡核被告所為，係犯修正前刑法第284 條第1 項前段之過失傷
    害罪。又被告於肇事後留在事故現場，在未被有偵查犯罪職
    權之機關或公務員發覺前，即向前來現場處理之員警坦承其
    為車禍肇事之人而自首犯罪，嗣並接受裁判等情，有道路交
    通事故肇事人自首情形紀錄表在卷可查（見偵卷第8 頁），
    堪認符合自首之規定，爰依刑法第62條前段規定減輕其刑。
四、原審以被告罪證明確，適用修正前刑法第284條第1項前段，
    刑法第2條第1項前段、第62條前段、第41條第1項前段，刑
    法施行法第1條之1第1項、第2項前段規定，並審酌本案告訴
    人受有左側鎖骨骨折之傷勢，因認被告本案犯罪所生他人身
    體法益侵害程度非微，且迄今未與告訴人達成和解，其行為
    亦不應過於輕縱，其手段及違反義務程度部分，本案為過失
    之犯罪態樣，且被告違規跨越分向限制線逕行左轉，與符合
    交通規則左轉、僅未禮讓對向來車而生事故之過失情形相較
    本即更為嚴重，況被告本案左轉時更係於對向車道燈號由紅
    轉綠、車輛已陸續啟動之際，貪圖一時便利即搶先跨越分向
    限制線並橫越對向左轉車道及內外側車道而左轉，期間亦使
    對向車道諸多車輛均因而行向受阻，輕忽交通安全、侵害他
    人路權情形嚴重，犯後態度尚可，自承家庭經濟狀況勉持、
    學歷為高職畢業，自述先前從事廣告設計、目前經營小吃店
    ，家中有父親同住、女兒已經濟獨立及素行尚可等一切情狀
    ，量處被告有期徒刑4月，如易科罰金，以新臺幣1000元折
    算1日，其認事用法及量刑均無不當，應予維持。
五、對被告上訴意旨不採之理由：
　㈠被告上訴意旨略以：被告確實因不當跨越雙黃線違規，但速
    度非常緩慢，乃被害人無法控制而與被告車輛發生碰撞，當
    時被告所駕駛車輛已經靜止不動，被告在無惡意之情況造成
    被害人追撞滑倒受傷，被告非常抱歉，與其家人和解不順利
    ，致使需接受法律責任；被告從未逃避面對，被害人之家人
    因情緒關係造成對被告誤解，被告於庭上均坦承不諱，被告
    為卡債族、行動不便領有殘障手冊，小吃店因生病之故無正
    常收入，故被告無法負擔易科罰金，懇請鈞院從輕量刑，並
    准予分期繳付云云。
  ㈡惟查，被告於前揭時、地所為之行為，導致被害人葉錦清因
    而人車倒地，受有左側鎖骨骨折之傷害，被告應注意、能注
    意而不注意等節，業經本院認定如前；且法官為量刑之裁量
    時，本得依據個案情節，參酌刑法第57條各款例示之犯罪情
    狀，於法定刑度內量處被告罪刑；除有逾越該罪法定刑或法
    定要件，或未能符合法規範體系及目的，或未遵守一般經驗
    及論理法則，或顯然逾越裁量，或濫用裁量等違法情事以外
    ，自不得任意指摘其量刑違法，是本件原審於量刑時，已就
    刑法第57條所規定之各款事由，詳加審酌一切情狀，經核原
    審量刑未逾法定刑度，亦無量刑輕重相差懸殊等裁量權濫用
    或違反比例原則之情形，已充分斟酌客觀上之適當性、相當
    性及必要性要求，難認原審量刑有何不當。
六、是被告以前開理由提起上訴，經核為無理由，應予以駁回。
據上論斷，應依刑事訴訟法第368條，判決如主文。
本案經檢察官翁珮嫻到庭執行職務。
中    華    民    國    109   年    4     月    16    日
                  刑事第二十五庭審判長法  官  宋松璟
                                      法  官  文家倩
                                      法  官  黃翰義
以上正本證明與原本無異。
不得上訴。
                                      書記官  賴尚君
中　　華　　民　　國　　109 　年　　4 　　月　　17　　日
附錄本判決論罪法條：
修正前中華民國刑法第284條
因過失傷害人者，處6 月以下有期徒刑、拘役或500 元以下罰金
，致重傷者，處1 年以下有期徒刑、拘役或500 元以下罰金。
從事業務之人，因業務上之過失傷害人者，處1 年以下有期徒刑
、拘役或1000元以下罰金，致重傷者，處3 年以下有期徒刑、拘
役或2000元以下罰金。